【裁判字號】    95,台上,3046
【裁判日期】    950608
【裁判案由】    業務過失致人於死等罪
【裁判全文】
最高法院刑事判決            九十五年度台上字第三０四六號
    上  訴  人  甲○○
    選任辯護人  王叔榮律師
                魏其村律師
上列上訴人因業務過失致人於死等罪案件，不服台灣高等法院台
中分院中華民國九十二年九月二十四日第二審判決（九十二年度
勞安上訴字第一二九三號，聲請簡易判決處刑書案號：台灣彰化
地方法院檢察署九十二年度偵字第一四八四號），提起上訴，本
院判決如下：
    主  文
上訴駁回。
    理  由
一、關於業務過失致人於死部分
按刑事訴訟法第三百七十七條規定：上訴於第三審法院，非以判
決違背法令為理由，不得為之。是提起第三審上訴，應以原判決
違背法令為理由，係屬法定要件。如果上訴理由狀並未依據卷內
訴訟資料，具體指摘原判決不適用何種法則或如何適用不當，或
所指摘原判決違法情事，顯與法律規定得為第三審上訴理由之違
法情形，不相適合時，均應認其上訴為違背法律上之程式，予以
駁回。本件原判決認定上訴人甲○○係三興營造工程有限公司之
實際負責人，於民國八十七年六月三十日，向彰化縣政府承包「
彰一四六線中正東路延伸道路新闢工程」，該工程因土地徵收問
題延至九十一年四月十九日始復工，上訴人負責上開工程之施工
、監督及安全維護等工作，為從事業務之人，亦屬勞工安全衛生
法所稱之雇主。上訴人於同年五月五日僱用邱碧霞等人在彰化縣
大村鄉○○村○○路一一二號前之「彰一四六線中正東路延伸道
路新闢工程」興建工程時，本應注意雇主僱用勞工從事露天開挖
作業，其垂直開挖最大深度在一點五公尺以上且有崩塌之虞者，
應設擋土牆，以防止有墜落、崩塌之虞之作業場所可能引起之危
害，而依當時狀況，並無不能注意情形，乃疏未注意，在前揭施
工地點開挖深達四點三五公尺、寬度六點二公尺之構造基礎後，
並未設擋土牆，致邱碧霞於同月五日十六時許，在該工地開挖面
底部，準備從事混凝土打底作業時，適由周毓毅駕駛ＳＡ－○○
五號預伴混凝車，載運預拌混凝土至該工地現場構造基礎上方，
欲由西向東到達灌漿位置，在尚未到達定位前，因前揭開挖面未
設置擋土牆支撐，且開挖面上方所設置之臨時道路路面，受到預
拌混凝土車重壓，造成開挖垂直面側向水平力之擠壓，導致開挖
垂直面腹部土方崩塌，整輛混凝土車向左偏離道路，翻覆掉落至
擋土牆開挖底部，所載運之混凝土因而逸出覆蓋掩埋邱碧霞，造
成邱碧霞窒息死亡。而上訴人事故發生後二十四小時內，復未向
主管檢查機構即行政院勞工委員會中區勞動檢查所報告。嗣於翌
（六）日十五時許，因台灣彰化地方法院檢察署檢察官前往邱碧
霞位於彰化縣埤頭鄉○○村○○路七十二號住處相驗時，始查悉
上情。因而維持第一審關於論處上訴人從事業務之人，因業務上
之過失致人於死罪刑部分之判決，駁回其在第二審之上訴，已綜
合全部卷證資料，詳加斟酌論斷，敘明其所憑之證據及認定之理
由，而以上訴人否認犯罪所持之辯解為不足採，予以指駁綦詳，
俱有卷存之證據資料可資覆按。從形式上觀察，並無判決違背法
令之情形存在。查刑事訴訟法所稱依法應於審判期日調查之證據
，係指與待證事實有重要關係，在客觀上顯有調查必要性之證據
而言，故其範圍並非漫無限制，必其證據與判斷待證事實之有無
，具有關連性，得據以推翻原判決所確認之事實，而為不同之認
定，若僅係枝節性問題，或所證明之事項已臻明瞭，當事人聲請
調查之證據，僅在延滯訴訟，甚或就同一證據再度聲請調查，自
均欠缺其調查之必要性，原審未依聲請為無益之調查，皆無違法
可言。上訴人在前揭施工地點開挖深達四點三五公尺、寬度六點
二公尺之構造基礎後，並未設擋土牆支撐，業據上訴人自白業務
過失犯行不諱（第一審卷第十七頁），核與被害人家屬許銘宏，
證人周毓毅、張志松指證情節相符，並有行政院勞工委員會中區
勞動檢查所九十一年七月十一日勞中檢營字第○九一一○○八八
一○○號函及職業災害檢查報告書在卷可憑，事證已臻明確。上
訴人雖於偵查中辯稱：有用鋼軌支撐等語（偵字第五七五○號卷
第七頁），但依現場照片所示，僅用數根鋼條支撐，並非擋土牆
，其支撐力不夠，亦據證人周毓毅於第一審證述在卷（第一審卷
第十七頁），自無再調查其用數根鋼條支撐是否等同於擋土牆之
必要，原審未為無益之調查，並說明其不予調查之理由，自無違
法可言；至於周毓毅所駕駛之預拌混凝土車有無超重？是否與有
過失？與上訴人應負過失責任無涉，周毓毅縱屬與有過失，仍無
解於上訴人過失之責任；另行政院勞工委員會中區勞動檢查所職
業災害檢查報告書是否可採？其證明力如何？乃原審取捨證據及
證據證明力判斷職權之合法行使，其所為判斷，尚無悖乎一般經
驗法則，尤不得指為違法。上訴意旨置原判決上開明確論斷於不
顧，對原審取捨證據及證據證明力判斷之審判職權行使，任憑己
見，或就同一證據資料為相異之評價，或就不影響於判決本旨事
項再為事實上之爭辯，均與法律規定得為第三審上訴理由之違法
情形，不相適合，其上訴為違背法律上之程式，應予駁回。
二、關於違反勞工安全衛生法部分
按刑事訴訟法第三百七十六條所列各罪之案件，經第二審判決者
，不得上訴於第三審法院，法有明文。本件上訴人關於違反勞工
安全衛生法部分，原判決係依勞工安全衛生法第三十二條第一項
第二款論罪科刑，核屬刑事訴訟法第三百七十六條第一款之案件
。依首開說明，既經第二審判決，自不得上訴於第三審法院，上
訴人一併提起上訴（未聲明一部上訴者，視為全部上訴），顯為
法所不許，此部分應併予駁回。
據上論結，應依刑事訴訟法第三百九十五條前段，判決如主文。
中    華    民    國  九十五  年    六    月    八    日
                      最高法院刑事第二庭
                          審判長法官  紀  俊  乾
                                法官  黃  正  興
                                法官  陳  東  誥
                                法官  郭  毓  洲
                                法官  韓  金  秀
      本件正本證明與原本無異
                                      書  記  官
中    華    民    國  九十五  年    六    月   十二   日
                                                      Y


司法院資訊處製作；財團法人民間司法改革基金會備份。
